臺灣高等法院高雄分院民事裁定
111年度抗字第284號
抗  告  人  林聖章  
代  理  人  葉佩如律師
相  對  人  王郁甯即王家蓁

代  理  人  林雅儒律師
上列當事人間聲請假扣押事件，抗告人對於民國111年8月19日臺
灣高雄地方法院111 年度全事聲字第17號裁定，提起抗告，本院
裁定如下：
    主  文
抗告駁回。
抗告訴訟費用由抗告人負擔。
    理  由
一、抗告意旨略以：伊前將購買高雄市○○區○○路000號（下稱海
    功路房地）及以相對人名義標得之高雄市○○區○○○○路000號1
    3樓房地（下稱117房地），均借名登記在相對人名下。惟相
    對人竟於民國109年6月盜賣117房地，且獲取之價金新臺幣
    （下同）1880萬元已不知去向，顯有隱匿財產。又相對人於
    111年4月間，撕毀伊向原法院聲請假處分（案號：原法院11
    1年度全字第5號，下稱假處分裁定）執行查封海功路房地之
    公文及立牌，顯有積極脫產，無意清償因盜賣117房地所造
    成之損失。再者，伊對相對人向原法院提起本案訴訟，訴請
    賠償因盜賣117房地造成之損失約2,215萬元，而相對人僅有
    任職教師月薪資及所餘存款24萬8,532元，又月薪及存款極
    易隱匿移轉，相對人所有之高雄市○○區○○○○路000號13樓（
    下稱123號房地）尚有房貸248萬2,368元未清償，並無原裁
    定所載其得於2年內清償123號房地貸款之情，倘其日後又將
    123號房地為處分或設定負擔，伊將有不能強制執行或甚難
    強制執行之虞，且伊前已向原法院提存400萬元擔保相對人
    可能因假扣押遭受之損害，原裁定實無廢棄原法院司法事務
    官准許假扣押裁定處分之理，爰提起抗告，請求㈠原裁定廢
    棄。㈡相對人於原法院之異議駁回。
二、相對人則以：伊否認117 房地及海功路房地屬於抗告人所有
    ，亦未在海功路房地撕毀法院公告或立牌。又抗告人提出之
    刑事告訴及聲請假處分裁定，僅涉及海功路房地爭議，與11
    7房地無關，不得作為假扣押原因之釋明證據。再者，伊於1
    09年6月22日經由仲介以1,880萬元出售117房地予第三人張
    麗娟時，117房地當時尚有貸款1,393萬5,732元未清償，則
    扣除該貸款、移轉登記費用及仲介費後，買賣結餘價金僅46
    3萬5,948元，足見抗告人在本案訴訟所主張因伊出售117房
    地而受損2,125萬元乙節，與事實不符。另上開結餘價款經
    匯至伊聯邦銀行帳戶後，伊於109年8月19日、11日各轉出20
    0萬元、100萬元清償海功路房地貸款，剩餘款項原留存於帳
    戶內，嗣因伊母親生病及其後死亡，致部分款項用於醫療費
    及喪葬費，並無所謂流向不明之情。又伊整體財產並無重大
    變動，且有固定職業、收入，復有數10萬元存款，且任教年
    薪約100多萬元，名下並有123 號房地、海功路房地，而如
    以123號房地目前市價約2,000萬元以上，縱扣除上開剩餘貸
    款200 多萬元，仍有一定價值，並無瀕臨無資力或有隱匿財
    產，致抗告人日後無法強制執行之假扣押原因，抗告人對於
    假扣押之原因並未釋明，請求駁回抗告等語置辯。
三、按債權人就金錢請求，欲保全強制執行者，得聲請假扣押，
    為民事訴訟法第522 條第1 項所明定。次按請求及假扣押之
    原因應釋明之；前項釋明如有不足，而債權人陳明願供擔保
    或法院認為適當者，法院得定相當之擔保，命供擔保後為假
    扣押，民事訴訟法第526 條第1 項、第2 項分別定有明文。
    故債權人聲請假扣押應就其請求及假扣押之原因加以釋明，
    兩者缺一不可。該項釋明如有不足而債權人陳明願供擔保或
    法院認為適當者，法院始得定相當之擔保，命供擔保後為假
    扣押。若債權人就其請求及假扣押之原因有一項未予釋明，
    法院即不得為命供擔保後為假扣押之裁定。又所謂假扣押之
    原因，依同法第523 條第1 項規定，係指債務人有日後不能
    強制執行或甚難執行之虞而言，諸如債務人浪費財產、增加
    負擔或就其財產為不利益之處分，將達於無資力之狀態，或
    移住遠地、逃匿無蹤或隱匿財產等均屬之。如非就債務人之
    職業、資產、信用等狀況綜合判斷，其現存之既有財產已瀕
    臨成為無資力或與債權人之債權相差懸殊或財務顯有異常而
    難以清償債務之情形，亦不能遽謂其有日後不能強制執行或
    甚難執行之虞，而認債權人對於假扣押之原因已為釋明債權
    人就金錢請求或得易為金錢請求之請求，欲保全強制執行者
    ，得聲請假扣押；假扣押，非有日後不能強制執行或甚難執
    行之虞者，不得為之（見民事訴訟法第522條第1項、第523
    條第1項規定）。請求及假扣押之原因應釋明之；前項釋明
    如有不足，而債權人陳明願供擔保或法院認為適當者，法院
    得定相當之擔保，命供擔保後為假扣押，民事訴訟法第526
    條第1項、第2 項亦有明文。故債權人聲請假扣押，就其請
    求及假扣押之原因均應加以釋明，僅於釋明有所不足，而債
    權人陳明願供擔保或法院認為適當者，法院始得定相當之擔
    保，命供擔保後為假扣押。
四、經查：
　㈠抗告人主張117房地基於借名登記契約而登記相對人名下，惟
    於109年7月間遭相對人售出等事由，已提出117房地之不動
    產權利移轉證書、不動產所有權狀正本翻拍照片、兩造間通
    訊軟體對話截圖、鑰匙照片、系爭房地異動索引、實價登錄
    查詢及兩造存證信函等件為佐（見原審司裁全卷第13-32頁
    ），堪認已就假扣押請求為有相當之釋明。
　㈡然就假扣押之原因，抗告人雖主張相對人擔任老師月薪僅6萬
    多元，尚背負123號房地貸款248萬2,368元未清償，甚至向
    抗告人借款150萬元而要求分期還款，又撕毀系爭假處分執
    行查封海功路房地公文及立牌，顯有意處分及隱匿財產，固
    提出雙方通訊軟體對話截圖、存證信函及假處分裁定、 123
     號房地貸款證明書、相對人聲明異議狀、扣押薪資資料、
    假處分執行通知、海功路房地照片等件為證（見原審司裁全
    卷第14-18、29、31-32頁、原審全事聲卷第91-101頁、本院
    卷第19-35頁）。然相對人否認有撕毀海功路房地查封公文
    及立牌之情，抗告人就此亦無法舉證釋明，且原法院已准許
    抗告人對海功路房地聲請假處分，相對人亦無可能得以處分
    海功路房地，進而隱匿處分該房地所得甚明，已難認抗告人
    就海功路房地部分所述屬實。其次，相對人以1,880萬元將1
    17房地出售予張麗娟，惟扣除張麗娟代償117房地原貸款1,3
    93萬5,732元及扣除移轉登記費用與仲介費後，結餘價金463
    萬5,948元，經仲介自價金履約專戶匯款至相對人聯邦銀行
    帳戶，相對人再將其中結餘價款200萬、100萬元匯至新光銀
    行帳戶，清償海功路房地剩餘貸款，嗣經新光銀行109年8月
    12日出具海功路房地清償證明書等情，有相對人提出之買賣
    契約、價金履約專戶明細暨點交證明書、相對人聯邦銀行帳
    戶存摺、匯款單、新光銀行清償證明書、左營派出所受理案
    件證明單等件為憑（見本院卷第113-127頁），此情並為抗
    告人所不爭執（見本院卷第77頁）；另相對人將部分結餘款
    用以支付其母就醫醫療費、看護費及死亡後喪葬費，亦已提
    出匯款單、死亡證明書、醫療費與喪葬費收據及存摺明細為
    佐（見本院卷第135-169頁），並非無據，即難認相對人有
    抗告人所稱在獲取出售1,880萬元價款後，有流向不明及隱
    匿財產之情。再者，抗告人雖主張相對人盜賣117房地，致
    受有117房地現值2,215萬元損害云云，惟依抗告人於原審稱
    其以1,966萬元標得117房地（見原審司裁全卷第3頁），或
    以抗告人主張117房地現值為2,215萬元計算，因117房地出
    售時，尚有貸款1,393萬5,732元未清償，是扣除該貸款後，
    抗告人所謂因相對人盜賣117房地，所受有損失之金額，至
    多在500餘萬元至800餘萬元間，惟相對人名下既有123號房
    地（姑不論海功路房地為何人所有），且依相對人提出之實
    價查詢服務網登載鄰近房地交易價格（見原審全事聲卷第55
    頁），堪認123號房地價值約在2,000萬元，抗告人並對該交
    易市價書證無意見（見本院卷第79頁），則依此市價計算，
    縱扣除該房地248萬餘元貸款後，亦尚有1,500萬元以上價值
    ，並逾抗告人所謂盜賣117房地造成之損失甚明。遑論相對
    人係具有固定薪資及銀行存款，具有一定財產及償債能力，
    並非無資力之人，難認有無法清償抗告人所稱盜賣117房地
    損失之虞。此外，抗告人亦未進一步提出相對人有欲處分12
    3號房地及欲將其薪資及存款隱匿，或作出對財產為不利益
    處分，致將成為無資力或瀕臨無資力之證據，自難僅因本案
    請求尚在原法院審理中，或相對人未返還房地，或抗告人曾
    向原法院提存400萬元假扣押擔保金，即認定日後有「不能
    強制執行或甚難執行之虞」之假扣押原因。是抗告人既尚未
    盡其釋明義務，並非釋明有所不足，依前揭說明，尚不得遽
    為假扣押之裁定。從而，原裁定以抗告人所提證據，未釋明
    假扣押之原因，無從以供擔保方式以補釋明之不足，抗告人
    所為假扣押聲請不應准許，於法即無不合。抗告人主張相對
    人日後有無法強制執行之假扣押原因云云，尚無足採。
五、綜上所述，抗告人就假扣押請求雖已為釋明，但就假扣押之
    原因並未釋明，無從以供擔保補釋明之欠缺，是其聲請假扣
    押，不應准許。則原裁定以抗告人未釋明假扣押原因，因而
    廢棄原法院司法事務官准予假扣押裁定處分，駁回抗告人之
    假扣押聲請，於法並無不合，抗告意旨仍執前詞，指摘原裁
    定不當，為無理由，應予駁回。
六、據上論結，本件抗告為無理由，爰裁定如主文。
中　　華　　民　　國　　111 　年　　10　　月　　18　　日
                           民事第四庭
                                審判長法  官  洪能超
                                      法  官  李珮妤
                                      法  官  楊淑珍
以上正本證明與原本無異。
如不服本裁定應於送達後10日內向本院提出再抗告狀（須按他造
當事人之人數附繕本），並繳納再抗告費新臺幣1,000元。再為
抗告僅得以適用法規顯有錯誤為理由，並應委任律師為代理人。
如委任律師提起再抗告者，應一併繳納再抗告費。
中　　華　　民　　國　　111 　年　　10　　月　　18　　日
                                      書記官  李宜錚
附註：
再抗告人之配偶、三親等內之血親、二親等內之姻親，或再抗告
人為法人、中央或地方機關時，其所屬專任人員具有律師資格並
經法院認適當者，亦得為第三審代理人。
再抗告人或其法定代理人具有律師資格者及前項情形，應於提起
抗告或委任時釋明之。